【裁判字號】    98,審重訴,1020
【裁判日期】    990427
【裁判案由】    損害賠償
【裁判全文】
臺灣臺北地方法院民事判決          98年度審重訴字第1020號
原      告  享慶科技股份有限公司
法定代理人  乙○○
訴訟代理人  張至剛律師
被      告  丙○○原名溫繼宏.
            丁○○
            甲○○○ ○○ ○.
上列當事人間請求損害賠償事件，本院於民國 99年4月13日言詞
辯論終結，判決如下：
    主  文
被告應連帶給付原告美金壹佰柒拾伍萬柒仟元，及自民國九十九
年三月二十八日起至清償日止，按年息百分之五計算之利息。
訴訟費用新台幣伍拾貳萬參仟參佰捌拾元由被告連帶負擔。
本判決於原告以新台幣壹仟捌佰伍拾萬元為被告供擔保後，得
假執行。
    事  實  及  理  由
甲、程序方面：
一、按訴狀送達後，原告不得將原訴變更或追加他訴。但擴張或
    減縮應受判決事項之聲明者，不在此限，民事訴訟法第255
    條第1項第3款定有明文。查本件原告起訴時請求被告給付自
    民國96年12月11日至清償日止之利息，嗣於99年4月13日之
    言詞辯論庭減縮請求自99年3月27日起至清償日止之利息，
    此屬減縮應受判決事項之聲明，依前揭規定意旨，自應准許
    之。
二、本件被告均未於言詞辯論期日到場，核無民事訴訟法第386
    條各款所列情形，應依原告之聲請，由其一造辯論而為判決
    。
乙、實體方面：
一、本件原告起訴主張：被告丁○○於民國 96年9月初，向訴外
    人程清安表示被告丙○○及被告甲○○○ ○○ ○○○於香港投資
    Maxel Technology Ltd（下稱Maxel公司），與Maxel公司共
    同合作銷售韓國記憶體製造大廠訴外人海力士（Hynix）公
    司之產品，並可取得海力士公司之快閃記憶體Flash Memory
    次級品晶片（又稱下腳料晶片；英文俗稱Blue Tape），因
    原告與原告之母公司立碁電子工業股份有限公司（下稱立碁
    公司）有採購太陽能光電產業矽原料之需要，而由訴外人程
    清安將前開情事告知原告，並安排被告與原告之法定代理人
    乙○○見面，被告等向原告之法定代理人乙○○再三強調
    Maxel公司確實銷售訴外人海力士公司之產品，具有良好合
    作關係，且被告等亦有技術人才，可將快閃記憶體Flash
    Memory次級品晶片先行加工成為可用之較低容量之快閃記憶
    體出售獲利，再純化其餘晶片成為太陽能產業所需矽原料，
    供原告及訴外人立碁公司使用，且原告亦因被告之建議，於
    大陸設置測試加工生產線。嗣於96年9月中旬，被告丙○○
    復向原告法定代理人乙○○表示，訴外人海力士公司有500
    萬片左右之快閃記憶體FlashMemory次級品晶片（下稱系爭
    晶片）可供出貨，進貨成本約美金3,000,000元（市場價值
    約為美金4,000,000元），因須給付現金，即由訴外人立碁
    公司於96年9月19日先行為原告墊付美金801,000元至被告指
    示之C.H TRADING COMPANY之匯豐銀行帳戶，原告再於同年9
    月20日匯款美金399,000元至前開帳戶，因嗣後並無系爭晶
    片進貨之消息，被告溫義璋又向原告詐稱系爭晶片有進貨至
    大陸地區委託配合之廠商測試系爭晶片，請原告繼續匯款，
    原告為此又於96年10月9日由訴外人立碁公司為原告墊付美
    金1,050,000元至前開帳戶。詎被告除曾於96年10月29日匯
    還美金243,000元與原告，作為所稱出售部分貨品所取得貨
    款外，均未提出海力士公司出售系爭晶片之進貨明細予原告
    ，反而又以虛構之C.H TRADING COMPANY之庫存報表稱有向
    訴外人海力士公司進貨，並表示因積欠協助測試廠商中芯半
    導體公司之款項而無法取貨，原告因而於96年12月10日再次
    匯款美金150,000元至前開帳戶。迄被告等於96年12月間將
    數十萬片之次級品晶片送至原告設置之測試工廠進行測試，
    經發覺均非訴外人海力士公司所生產之系爭晶片，被告丁○
    ○始坦承並未以原告所交付款項向訴外人海力士公司購買系
    爭晶片，因被告以詐騙之手法使原告陷於錯誤，同意向被告
    3人訂購系爭晶片而交付前開款項計美金2,400,000元（801,
    000＋399,000＋1,050,000＋150,000＝2,400,000），原告
    自得依民法第92條規定撤銷受詐欺之意思表示後，依民法第
    179條規定請求被告連帶返還受領之不當利得，於扣除原告
    前分別於96年10月29日、98年4月17日匯還原告之美金243,0
    00元、400,000元後，被告3人尚應返連帶還原告美金1,757,
    000元（2,400,000－243,000－400,000＝1,757,000）。否
    則，因被告3人係以詐術欺騙原告而交付款項，其等亦係共
    同故意以不法行為侵害原告之財產權，亦應依民法第184條
    第1項前段、第185條規定對原告負連帶損害賠償責任，為此
    提起本件訴訟。並聲明：被告應連帶給付原告美金1,757,00
    0元，及自起訴狀繕本送達被告甲○○○ ○○ ○○○翌日起至清償日
    止，按年息5%計算之利息；並願供擔保請准宣告假執行。
二、本件原告主張之上開事實，業據其提出與所述相符之玉山銀
    行會出賄款賣匯水單/交易憑證、玉山銀行匯出匯款申請書
    、中國信託商業銀行匯出匯款交易憑證、上海商業儲蓄銀行
    外匯交易憑證、兆豐國際商業銀行賣出外匯水單及手續費收
    入收據為證，被告均已於相當時期受合法之通知，而於言詞
    辯論期日不到場，亦未以書狀提出任何答辯以供斟酌，自堪
    認原告上開主張屬實。然而，原告雖主張得依民法第79條規
    定撤銷與被告3人間訂立系爭晶片購買契約之意思表示，惟
    依民法第93條規定，應於發見詐欺或脅迫終止後，1年內為
    之，而觀諸原告所述內容，其於96年12月間既已知悉受被告
    3人詐欺，其迄98年8月27日提起本件訴訟為撤銷時，已逾前
    開規定之除斥期間，原告自已不得行使此撤銷權，則復據之
    謂被告3人就所取得前開款項係無法律上原因，請求其等連
    帶負不當得利之返還責任，自亦乏依據。
三、再按，因故意或過失，不法侵害他人之權利者，負損害賠償
    責任，民法第184條第1項前段定有明文。本件原告復主張依
    民法第184條第1項前段、第185條規定請求被告3人負共同侵
    權行為連帶損害賠償責任之部分，觀諸被告3人既有前開對
    其施用詐術之行為，自屬故意不法並已侵害原告對所交付款
    項之財產權，原告據以訴請被告3人負連帶損害賠償責任，
    則屬有據，被告自應連帶賠償原告計美金1,757,000元及計
    付法定遲延利息。
三、從而，原告依民法第184條第1項前段、第185條關於侵權行
    為之規定，請求被告連帶給付美金1,757,000元，及均以最
    後收受本件起訴狀繕本之被告甲○○○ ○○ ○○○受送達之翌日即
    99 年3月28日起算，請求被告3人連帶給付至清償日止按年
    息5% 計算之法定遲延利息，為有理由，應予准許。
四、假執行之宣告：
    原告陳明願供擔保以代釋明，請求宣告假執行，核與民事訴
    法第390條第2項之規定並無不合，茲酌定擔保金額，予以准
    許。
五、訴訟費用負擔之依據：民事訴訟法第85條第2項。
中    華    民    國    99    年    4     月    27    日
                  民事第六庭    法  官  林麗真
以上正本係照原本作成
如對本判決上訴，須於判決送達後20日內向本院提出上訴狀
中    華    民    國    99    年    4     月    27    日
                                書記官  黃靖雅

司法院資訊處製作；財團法人民間司法改革基金會備份。
